臺北高等行政法院裁定
　　　　　　　　　　　　　　　　　　 93年度訴字第2975號
原　　　告　甲○○
被　　　告　臺北縣政府
代　表　人　丙○○代理縣長）.
訴訟代理人　丁○○
被　　　告　臺北縣新莊市公所
代　表　人　乙○○○（市長）
訴訟代理人　戊○○
　　　　　　己○○
上列當事人間因徵收補償事件，原告不服內政部中華民國93年7
月8日台內訴字第0930004864號訴願決定，提起行政訴訟。本院
裁定如下︰
　　主  文
原告之訴駁回。
訴訟費用由原告負擔。
　　理  由
一、按「原告之訴，有左列各款情形之一者，行政法院應以裁定
    駁回之。但其情形可以補正者，審判長應定期間先命補正：
    ‧‧‧十、起訴不合程式或不備其他要件者。」行政訴訟法
    第107條第1項第10款定有明文。又按「提起訴願，以有行政
    處分之存在為前提要件。所謂行政處分，乃行政主體就具體
    事件所為之發生法律上效果之單方的行政行為。至行政官署
    所為單純的事實之敘述或理由之說明，既不因該項敘述或說
    明而生法律效果，自非行政處分，人民對之，即不得提起訴
    願。」及「提起訴願，係對官署之行政處分，請求救濟之程
    序，必以有行政處分之存在為其前提。而所謂行政處分，係
    指官署本於行政職權，就特定事件，對人民所為足以發生法
    律上具體效果之處分而言。若非屬行政處分，自不得對之，
    依行政爭訟程序，請求救濟。」行政法院（現改制為最高行
    政法院）44年度判字第18號及53年度判字第230號著有判例
    。
二、查本件被告臺北縣新莊市公所為辦理新泰路拓寬工程，需用
    原告所有坐落臺北縣新莊市○○段街後小段47之20地號土地
    （下稱系爭土地），報奉台灣省政府以69年6月18日69府地
    四字第56905號函准予徵收，由被告臺北縣政府據以69年7月
    1 日69北府地四字第129021號公告徵收。被告臺北縣政府並
    以69年8月7日69北府地四字第167229號函通知原告在臺北縣
    新莊市公所辦理發放徵收補償費，原告迄未領取補償費。嗣
    經該所清理歷年徵收案件，發覺上述情形，乃將補償款送被
    告臺北縣政府，該府依土地徵收條例第26條規定將該未受領
    之徵收補償費存入被告臺北縣政府土地徵收補償費保管專戶
    後，以93年4月9日北府地用字第0930196007號函通知原告。
    原告對該函不服，提起訴願，經訴願決定不受理，遂提起行
    政訴訟。
三、關於被告臺北縣政府部分：
（一）經查，本件原告93年5月10日之訴願理由書主旨記載為「
      為訴願臺北縣政府：北府地用字第0930196007號4月9日函
      處分補具理由」，則原告係就該函內容有所不服，提起訴
      願，合先敘明。
（二）按「徵收土地為左列各款情形之一者，由省政府核准之：
      一、需用土地人為省政府各廳處縣市政府或其所屬機關及
      地方自治機關者．．」、「行政院或省政府於核准徵收土
      地後，應將原案全部令知該土地所在地之該管市縣地政機
      關。」、「市縣地政機關於接到行政院或省政府令知核准
      徵收土地案時，應即公告，並通知土地所有權人及土地他
      項權利人。前項公告之期間為三十日。」、「徵收土地應
      給予之補償地價補償費及遷移費，由該管市縣地政機關規
      定之。前項補償地價補償費及遷移費，均由需用土地人負
      擔，並繳交該管市縣地政機關轉發之。」行為時（即徵收
      時）土地法第223條第1項第1款、第225條、第227條及第
      236條分別定有明文。準此，有關系爭土地之徵收核准機
      關，應為內政部，而補償機關為臺北縣政府，而臺北縣新
      莊市公所僅係「需用土地人」之法律地位而已。
（三）經查被告臺北縣政府93年4月9日北府地用字第0930196007
      號函內容略以：「一、主旨：需用土地人本縣新莊市公所
      辦理新泰路拓寬工程用地，徵收臺端所有（重測前）坐落
      新莊市○○段街後小段47-20地號土地地價補償費，業已
      存入『臺北縣土地徵收補償費保管專戶』，請依說明段辦
      理，請查照。說明：一、依土地徵收條例第二十六條暨土
      地徵收未受領補償費保管辦法第五條規定辦理。二、依土
      地徵收未受領補償費保管辦法第五條規定通知應受補償人
      事項如下: （一）應受補償人姓名或名稱、住所: 甲○○
      ，住址: 臺北市○○區○○里○鄰○○街一九七號。（二
      ）保管原因及事實: 本案土地係奉前台灣省政府69年6 月
      18日（六九）府地四字第56905號函准予徵收，經本府69
      年7月1日六九北府地四字第129021號函公告徵收，並於69
      年8月7日六九北府地四字第167229號函通知領取補償費。
      徵收補償費因受領遲延、拒絕受領或不能受領，依土地徵
      收條例第二十六條暨土地徵收未受領補償費保管辦法第五
      條規定存入『臺北縣土地徵收補償費保管專戶』」等語。
      經核其內容係告知原告其69年間土地被徵收而尚未領取之
      補償費業已存入專戶保管，請原告前往領取，領取時應備
      文件及逾期未領取法律效果之事實通知，並未就原土地徵
      收事件，發生任何土地法或土地徵收條例之法律上之效果
      ，並非訴願法所稱之行政處分，原告對之提起訴願，訴願
      決定不予受理，並無不合。原告復對之提起本件行政訴訟
      ，揆諸首揭規定及判例意旨，自非法之所許，應予駁回。
      另原告對於徵收處分及補償費金額，於當時並未不服，為
      原告所自承，僅稱當時有協議不徵收受益費云云，是以原
      徵收處分及補償費業已確定；另兩造關於實體上之爭執，
      不予論究，均併此敘明。
四、關於被告新莊市公所部分：
（一）按「人民因中央或地方機關之違法行政處分，認為損害其
      權利或法律上之利益，經依訴願法提起訴願而不服其決定
      ，或提起訴願逾三個月不為決定，或延長訴願決定期間逾
      二個月不為決定者，得向高等行政法院提起撤銷訴訟。」
      、「人民因中央或地方機關對其依法申請之案件，於法令
      所定期間內應作為而不作為，認為其權利或法律上利益受
      損害者，經依訴願程序後，得向高等行政法院提起請求該
      機關應為行政處分或應為特定內容之行政處分之訴訟。」
      行政訴訟法第4條、第5條分別定有明文。
（二）依上述說明，原告於訴願時，並非對新莊市公所之復函表
      示不服提起訴願，是姑不論其以92年12月5日異議函向新
      莊市公所請求本件補償費按92年公告現值加4成發給補償
      費一節，新莊市公所是否為適格之對象及有無理由，惟
      其就新莊市公所以92年12月12日函復俟內政部釋示後續
      辦，而未給予准否之答復部分，並未向訴願主管機關台
      北縣政府提起訴願，即逕向本院提起本件行政訴訟，揆
      諸首開規定，其訴為不合法，且無從補正，亦應予駁回
      。
五、據上論結，本件原告之訴為不合法，爰依行政訴訟法第107
    條第1項第10款、第104條、民事訴訟法第95條、第78條，裁
    定如主文。
中　　華　　民　　國　　94　　年　 　9　　月　　6　　 日
                             第五庭審判長法  官   葉百修
                                         法  官　 蕭忠仁
                                         法  官　 黃清光
上為正本係照原本作成。
如不服本裁定，應於送達後10日內向本院提出抗告狀（須按他造
人數附繕本）。
中　　華　　民　　國　　94　　年　 　5　　月　　6　　 日
                                         書記官   楊子鋒
